---
title: "R Notebook"
output: html_notebook
---

```{r}
library(readxl)
library(dplyr)
library(tidyr)
```

Ludnosc 

```{r}
lud <- read_excel("LUDN_2425_XPIV_20241020170820.xlsx", sheet = 2, na = c("", "-"))
head(lud)
```

```{r}
lud |> 
  select(gmina = Kod, gmina_nazwa = Nazwa, rok=Rok, lud_na_1k=Wartosc) |>
  mutate(rok = as.integer(rok)) |>
  filter(rok >= 2000, substr(gmina, 1,2)== "30") -> lud_przyklad
```

```{r}
panelview(data = lud_przyklad, 
          formula = lud_na_1k ~ 1, 
          index = c("gmina", "rok"), 
          type = "missing")
```


```{r}
write.csv(x = lud_przyklad, file = "../data2-zajecia-przyklad1.csv", quote = T, row.names = F)
```

## ceny wg wielkosci

Znak '-' oznacza brak informacji z powodu: zmiany poziomu prezentacji, zmian wprowadzonych do wykazu jednostek terytorialnych lub modyfikacji listy cech w danym okresie sprawozdawczym; n - Dana jeszcze niedostępna, będzie dostępna; x - Brak informacji, konieczność zachowania tajemnicy statystycznej lub wypełnienie pozycji jest niemożliwe albo niecelowe; X - Zmiany metodologiczne, brak informacji, konieczność zachowania tajemnicy statystycznej lub wypełnienie pozycji jest niemożliwe albo niecelowe

```{r}
nieruch <- read_excel("RYNE_3792_XPIV_20241020194346.xlsx", sheet = 2)

nieruch |> 
  
  filter(Rok == "2021", Okresy == "1 kwartał",
         substr(Kod, 1,2) == "30")  |>
  select(kod=Kod, powiat=Nazwa, typ=`Transakcje rynkowe`, pow = `Powierzchnia użytkowa lokali mieszkalnych`, Wartosc) |>
  mutate(Wartosc = ifelse(Wartosc ==0, NA, Wartosc),
         pow = janitor::make_clean_names(pow),
         typ = ifelse(grepl("pierwo", typ), "ryn_pier_", "ryn_wt_"),
         typ_pow = paste0(typ,pow)) |>
  select(-typ, -pow) |>
  pivot_wider(id_cols = c("kod", "powiat"), names_from = "typ_pow", values_from = "Wartosc") -> nieruch_do_wiz
```

```{r}
VIM::aggr(nieruch_do_wiz)
```

