---
title: "5. Imputacja wielokrotna"
format: 
  html:
    self-contained: true
    number-sections: true
    toc: true
    toc-title: "Spis treści"
editor: source
---

# Wczytanie potrzebych pakietów

::: panel-tabset
## R

```{r}
library(mice)
```

## Python

```{python}
import pandas as pd
import numpy as np
from sklearn.experimental import enable_iterative_imputer
from sklearn.impute import IterativeImputer
from sklearn.linear_model import LinearRegression
import random
```


:::

# Przykład 1 z zajęć

::: panel-tabset
## R

Przykładowe dane 

```{r}
df_example <- data.frame(
  A = seq(1:10)*2, 
  B = 5 + seq(1:10)*2 + 10*rnorm(10), 
  C = 2+sqrt(seq(1:10)) + rnorm(10)
)
df_example_miss <- df_example
df_example_miss$A[c(2,5)] <- NA
df_example_miss$B[c(1,2,8)] <- NA
df_example_miss$C[c(9,10)] <- NA
df_example_miss
```

Imputacja z wykorzystaniem metody wielokrotnej imputacji

```{r}
df_example_imp <- mice(df_example_miss, m=1)
```

Informacja dotycząca metody i zależności w danych

```{r}
df_example_imp
```

Pełny zbiór danych

```{r}
complete(df_example_imp)
```

Podsumowanie średnich

```{r}
colMeans(df_example)
colMeans(df_example_miss, na.rm=T)
colMeans(complete(df_example_imp))
```

Zmiany:

- zwiększamy liczbę zbiorów
- określamy inną metodę
- okreslamy zależnosci w danych (B i C zależne tylko od A)

```{r}
pred_mat <- df_example_imp$predictorMatrix
pred_mat["C", "B"] <- 0
pred_mat["B", "C"] <- 0
pred_mat
```



```{r}
df_example_imp <- mice(data = df_example_miss, 
                       m=4, 
                       method = "norm.predict", 
                       predictorMatrix = pred_mat)
```


```{r}
df_example_imp
```

```{r}
complete(df_example_imp, 1)
complete(df_example_imp, 3)
```

```{r}
sapply(complete(df_example_imp, "all"), colMeans)
```

Regresja

```{r}
lm_results <- with(df_example_imp, lm(C ~ A))
str(lm_results,1)
```

```{r}
pool(lm_results)
```

```{r}
summary(pool(lm_results))
```

```{r}
coef(summary(lm(C~A, df_example)))
coef(summary(lm(C~A, df_example_miss)))
```

## Python

```{python}
# Set random seed for reproducibility
np.random.seed(42)

# Create original dataframe
df_example = pd.DataFrame({
    'A': np.arange(1, 11) * 2,
    'B': 5 + np.arange(1, 11) * 2 + 10 * np.random.normal(size=10),
    'C': 2 + np.sqrt(np.arange(1, 11)) + np.random.normal(size=10)
})

# Create copy with missing values
df_example_miss = df_example.copy()
df_example_miss.loc[[1, 4], 'A'] = np.nan  # R indices 2,5
df_example_miss.loc[[0, 1, 7], 'B'] = np.nan  # R indices 1,2,8
df_example_miss.loc[[8, 9], 'C'] = np.nan  # R indices 9,10
df_example_miss
```

```{python}
imp = IterativeImputer(random_state=42, max_iter=10, n_nearest_features=None)
df_example_imp_single = pd.DataFrame(
    imp.fit_transform(df_example_miss),
    columns=df_example_miss.columns
)

df_example_imp_single
```

```{python}
lr = LinearRegression()
imp = IterativeImputer(estimator=lr, verbose=2, max_iter=5, tol=1e-10, imputation_order='roman')
ImputedData=imp.fit_transform(df_example_miss)
Imputed_data = pd.DataFrame(ImputedData)
Imputed_data
```

:::


## Ćwiczenie na zajęcia



